【裁判字號】    99,交訴,68
【裁判日期】    990811
【裁判案由】    過失致死
【裁判全文】
臺灣屏東地方法院刑事判決              99年度交訴字第68號
公  訴  人  臺灣屏東地方法院檢察署檢察官
被      告  甲○
上列被告因過失致死等案件，經檢察官提起公訴（99年度偵字第
5552號），被告於本院準備程序就被訴事實為有罪之陳述，經合
議庭裁定由受命法官獨任進行簡式審判程序，並判決如下：
    主  文
甲○犯不能安全駕駛動力交通工具罪，處有期徒刑月；又犯過
失致人於死罪，處有期徒刑柒月。應執行有期徒刑捌月。
    事  實
一、甲○於民國99年2 月10日14時許，在屏東縣內埔鄉水門某處
    與友人飲用啤酒後，已達不能安全駕駛動力交通工具之程度
    ，猶於同日16時許無駕駛執照而騎乘車牌號碼671-HHS 號普
    通重型機車附載吳權哲上路。嗣於同日17時許，甲○沿速限
    50公里之屏東縣長治鄉○○路由東向西行駛，行至該路段百
    利加油站前時，原應注意飲用酒類後其吐氣所含酒精濃度超
    過每公升0.25毫克時，不得駕車，又行車速度應依速限標誌
    之規定，且應注意車前狀況，並隨時採取必要之安全措施，
    而依當時天候晴、日間自然光線、路面乾燥無缺陷、無障礙
    物及視距良好等情況，客觀上並無不能注意之情事，竟疏未
    注意，逕以時速70公里之速度行駛，復因不勝酒力而未能注
    意車前狀況，致撞及其同向右前方疏未注意轉彎車應讓直行
    車先行即貿然左轉進入上開加油站、騎乘車牌號碼PGU-867
    號普通重型機車之劉月蘭，雙方均當場人車倒地，劉月蘭因
    而受有創傷性顱內出血之傷害，經送醫急救後，仍於同日19
    時50分許不治死亡。甲○則因傷送往屏東國仁醫院急救，經
    警委託該醫院於同日18時41分許（起訴書誤載為20時10分許
    ）對其抽血實施血液酒精濃度測試，測得其血液酒精濃度為
    73.8mg/dL 。
二、案經屏東縣政府警察局屏東分局報請臺灣屏東地方法院檢察
    署檢察官相驗後偵查起訴。
    理  由
一、按簡式審判程式之證據調查，不受刑事訴訟法第159 條第1
    項所定：「被告以外之人於審判外之言詞或書面陳述，不得
    作為證據。」之限制，此見同法第273 條之2 規定甚明。是
    本判決下列所引用之被告以外之人於審判外所為之陳述，依
    前揭法律規定，均得作為證據，先予敘明。
二、(一)上開犯罪事實，業據被告甲○坦承不諱，復與證人吳權哲
      於警詢、偵訊時之證述相符（見屏檢99年度相字第93號卷
      《下稱相卷》第12至13頁、第41至43頁），並有道路交通
      事故現場圖、道路交通事故調查報告表(一)(二)、財團法人屏
      東基督教醫院診斷證明書、酒精測定記錄表、刑法第185
      條之3 案件測試觀察紀錄表、公路監理電子閘門汽車駕駛
      人證號查詢結果各1 份、事故現場及車損照片10張在卷可
      證（見相卷第15至20頁、第29至33頁、偵卷第3 頁）；而
      被害人劉月蘭係因本件交通事故傷重死亡，亦經臺灣屏東
      地方法院檢察署檢察官督同檢驗員到場相驗鑑定屬實，製
      有99年度檢相字第93號檢驗報告書、相驗筆錄、相驗屍體
      證明書各1 份、相驗照片12張附卷足憑（見相卷第34至40
      頁、第47至52頁），俱徵被告前揭不利於己之自白與事實
      相符。
    (二)按當人飲酒後，若呼氣酒精濃度達0.25mg/dL 時，肇事率
      為2 倍，達0.40mg/dL 時，肇事率為6 倍，此有臺灣高等
      法院88年10月26日院賓文廉字第13407 號致所屬各級法
      院函檢附法務部88年10月1 日法檢字第3641號函暨附件
      研究報告及中央警察大學蔡中志教授製作之「酒精濃度與
      肇事率之關係表」存卷可考；次按血液酒精濃度為呼氣酒
      精濃度之2100倍，又因人體之代謝作用，血液酒精濃度通
      常每小時下降約10至19mg/dL ，此有法務部法醫研究所89
      年12月20日法醫所89清字第2303號函影本1 份附卷可稽。
      查本件被告酒後開始駕車時間為99年2 月10日16時許，業
      據被告供承在卷，而警員係於同日18時41分許委託醫院對
      被告抽血實施血液酒精濃度測試，有前揭酒精測定紀錄表
      可參，則被告自開始駕車至酒測之時間，相距至少2 小時
      ，依前揭國人體內酒精含量之換算及代謝率計算，被告於
      開始駕車時若以呼氣酒精濃度測試器檢測，所得數值至少
      為0.45mg/L（計算式：73.8mg/dL ＋10mg/dL ×2 小時＝
      93.8 mg/dL，93.8mg/dL ÷2100＝0.446 mg/L，四捨五入
      至小數點後第2 位），揆諸前揭說明，被告於99年2 月10
      日16時許騎乘機車上路時，其肇事率至少為常人之6 倍，
      即已處於不能安全駕駛之程度。
    (三)又按汽車駕駛人飲用酒類後，其吐氣所含酒精濃度超過每
      公升0.25毫克（即0.25mg/dL ），不得駕車，又行車速度
      依速限標誌或標線之規定，汽車行駛時駕駛人應注意車前
      狀況，並隨時採取必要之安全措施，道路交通安全規則第
      114 條第2 款、第93條、第94條第3 項分別定有明文。被
      告身為汽車駕駛人，自應注意遵守此等規定，竟仍執意酒
      後騎乘機車上路並超速行駛，且未注意車前狀況，而依前
      揭道路交通事故調查表所示，事發時天候晴、日間自然光
      線、路面乾燥無缺陷、無障礙物及視距良好，客觀上並無
      不能注意之情事，竟疏於注意，致所駕車輛撞及被害人，
      其有過失至為灼然；至被害人雖行經交岔路口，轉彎時未
      注意讓直行車先行而與有過失，然此仍不能解免被告之過
      失責任，此有卷附臺灣省車輛行車事故覆議鑑定委員會覆
      議字第0990546 號覆議意見書可資參照（見相卷第58至59
      頁）。而因被告之過失肇事，致被害人死亡，其過失行為
      與被害人死亡結果間，具有相當因果關係甚明。
    (四)綜上所述，本案事證明確，被告犯行均堪認定，應予依法
      論科。
三、核被告所為，係犯刑法第185 條之3 之不能安全駕駛動力交
    通工具罪及同法第276 條第1 項之過失致人於死罪。被告所
    犯上開2 罪，犯意各別，行為互殊，應予分論併罰。再被告
    駕車過失致人死亡係無駕駛執照並酒醉駕車所致，應依道路
    交通管理處罰條例第86條第1 項之規定，加重其刑。爰審酌
    被告於93年間曾因犯不能安全駕駛動力交通工具罪獲緩起訴
    處分，有臺灣高等法院被告前案紀錄表在卷可稽，竟不知悔
    悟，明知酒後駕駛嚴重影響公共安全，乃政府三令五申所禁
    ，仍不顧禁令而違規肇事，致被害人天年不遂，對被害人家
    屬所造成之傷痛甚難平復，復未與被害人家屬成立調解，犯
    後態度難謂良好，惟念及被告年紀尚輕，於肇事後坦認犯行
    ，暨其生活狀況、智識程度等一切情狀，分別量處如主文所
    示之刑，並定其應執行刑，以示懲儆。
據上論斷，應依刑事訴訟法第273 條之1 第1 項、第299 條第1
項前段，刑法第185 條之3 、第276 條第1 項、第51條第5 款，
道路交通管理處罰條例第86條第1 項，刑法施行法第1 條之1 ，
判決如主文。
本案經檢察官潘國威到庭執行職務。
中    華    民    國    99    年    8     月    11    日
                    交通法庭    法  官  李珮妤
以上正本證明與原本無異。
如不服本判決應於收受判決後10日內向本院提出上訴書狀，並應
敘述具體理由；其未敘述上訴理由者，應於上訴期間屆滿後20日
內向本院補提理由書（均須按他造當事人之人數附繕本）「切勿
逕送上級法院」。
中    華    民    國    99    年    8     月    11    日
                                書記官  劉淑蓉
附錄本案論罪科刑法條：
中華民國刑法第185條之3
服用毒品、麻醉藥品、酒類或其他相類之物，不能安全駕駛動力
交通工具而駕駛者，處1 年以下有期徒刑、拘役或科或併科15萬
元以下罰金。
中華民國刑法第276 條第1 項
因過失致人於死者，處2 年以下有期徒刑、拘役或2 千元以下罰
金。

司法院資訊處製作；財團法人民間司法改革基金會備份。
